臺灣高等法院刑事裁定
110年度毒抗字第1284號
抗  告  人  
即  被  告  湯明宗


                    （現另案於法務部○○○○○○○○羈押中）
上列抗告人即被告因違反毒品危害防制條例案件，不服臺灣新竹
地方法院中華民國110年8月6日所為裁定（110年度毒聲字第469
號），提起抗告，本院裁定如下：
    主  文
抗告駁回。
    理  由
一、原裁定意旨略以：抗告人即被告甲○○基於施用第一、二級毒
    品之犯意，於民國109年3月15日上午10時許，在新竹縣竹東
    鎮某處，分別以捲菸及燒烤玻璃球吸食煙霧方式，施用海洛
    因、甲基安非他命各1次，又基於施用第二級毒品之犯意，
    於109年3月25日上午10時12分採尿前96小時內某時，在新竹
    縣竹東鎮某處，以燒烤玻璃球吸食煙霧方式，施用甲基安非
    他命1次。爰依毒品危害防制條例第20條第1項、第3項及觀
    察勒戒處分執行條例第3條第1項規定，裁定將被告送勒戒處
    所觀察、勒戒。
二、抗告意旨略以：被告本案施用毒品前經檢察官為緩起訴處分
    ，期間被告均遵期至台大醫院竹東分院接受戒癮治療，未曾
    間斷，不料於109年11月12日偶然駕車搭載友人前往二重埔
    處理金錢問題時，與對方發生衝突，致受牽連涉有殺人罪嫌
    而被逮捕、羈押，實屬無奈，請體恤被告乃遭人利用而受冤
    屈，再為緩起訴處分，被告交保後定當繼續完成戒癮治療。
三、按犯第10條之罪者，檢察官應聲請法院裁定，或少年法院（
    地方法院少年法庭）應先裁定，令被告或少年入勒戒處所觀
    察、勒戒，其期間不得逾2月。依前項規定為觀察、勒戒或
    強制戒治執行完畢釋放後，3年後再犯第10條之罪者，適用
    前二項之規定，毒品危害防制條例第20條第1項、第3項定有
    明文。又第20條第1項及第23條第2項之程序，於檢察官先依
    刑事訴訟法第253條之1第1項、第253條之2第1項第4款至第6
    款或第8款規定，為附條件之緩起訴處分時，或於少年法院
    （地方法院少年法庭）認以依少年事件處理法程序處理為適
    當時，不適用之。前項緩起訴處分，經撤銷者，檢察官應繼
    續偵查或起訴，則據同條例第24條第1項、第2項規定甚明。
四、經查：
  ㈠被告於109年3月15日上午10時許，在新竹縣竹東鎮某處，分
    別以捲菸及玻璃球燒烤吸食煙霧方式，施用海洛因、甲基安
    非他命1次，及於109年3月25日上午10時12分為觀護人採尿
    前96小時內某時，在新竹縣竹東鎮某處，以燒烤玻璃球吸食
    煙霧方式，施用甲基安非他命1次之事實，業據被告於警詢
    、檢察官訊問時坦承不諱（臺灣新竹地方檢察署109年度毒
    偵字第500號偵查卷宗【下稱500偵卷】第13、43、135頁、
    臺灣新竹地方檢察署109年度毒偵字第746號偵查卷宗【下稱
    746偵卷】第69頁），且有海洛因殘渣袋1包扣案，及新竹縣
    政府警察局竹東分局搜索扣押筆錄、扣押物品目錄表、採尿
    同意書、新竹縣政府警察局毒品犯罪嫌疑人尿液採驗作業管
    制紀錄表、台灣尖端先進生技醫藥股份有限公司109年3月27
    日、109年6月12日濫用藥物檢驗報告、台灣尖端先進生技醫
    藥股份有限公司毒品原物鑑定實驗室毒品證物鑑定分析報告
    （500偵卷第19至23、24、123、124、132、128頁反面）、
    臺灣新竹地方檢察署施用毒品犯尿液檢體監管紀錄表、台灣
    尖端先進生技醫藥股份有限公司109年4月10日濫用藥物檢驗
    報告（746偵卷第2、5頁）附卷可資佐證。以上俱徵被告前
    揭任意性自白與事實相符，其施用第一、二級毒品犯行，足
    堪認定。
　㈡而被告本件施用毒品犯行，前經臺灣新竹地方檢察署檢察官
    於109年8月11日以109年度毒偵字第500、746號為緩起訴處
    分確定，緩起訴期間1年6個月，有前開緩起訴處分書在卷足
    稽（500偵卷第145至146頁），惟被告於緩起訴處分期間內
    之109年11月12日涉犯殺人罪，於109年11月15日經法院裁定
    羈押，並經臺灣新竹地方檢察署檢察官以109年度偵字第128
    37號提起公訴在案，有該起訴書及本院被告前案紀錄表存卷
    為憑，是由臺灣新竹地方檢察署檢察官以110年度撤緩字第9
    0號撤銷緩起訴處分，依毒品危害防制條例第24條第2項規定
    繼續偵查。又被告前因施用毒品，經臺灣新竹地方法院以90
    年度毒聲字第1277號裁定令入戒治處所強制戒治，於92年2
    月6日執行完畢釋放出所，此觀本院被告前案紀錄表即明，
    被告本件施用毒品犯行，距其最後一次強制戒治執行完畢釋
    放已逾3年，依毒品危害防制條例第20條第1項、第3項規定
    ，自應送勒戒處所觀察、勒戒。
  ㈢被告雖以前揭情詞提起抗告。然毒品危害防制條例第24條第1
    項規定，採行觀察、勒戒與緩起訴並行之雙軌模式，賦與檢
    察官依職權裁量行使，檢察官是否給予施用毒品者為附命完
    成戒癮治療或其他條件之緩起訴處分，自得本於毒品危害防
    制條例第24條之規定及立法目的，依行政院所頒「毒品戒癮
    治療實施辦法及完成治療認定標準」，選擇實施對象、內容
    、方式與執行之醫療機構，妥為斟酌，其裁量結果如認適於
    為緩起訴處分者，應於緩起訴處分中說明其判斷之依據，如
    認為應向法院聲請觀察、勒戒者，則係適用原則而非例外，
    法院原則上應予尊重，僅就其認定事實有誤、違背法令，或
    其裁量有重大明顯瑕疵等為審查。且毒品危害防制條例觀察
    、勒戒之規定，係對施用毒品成癮者所為之積極矯治措施之
    保安處分，目的在斷絕施用毒品者對毒品之依賴，屬強制規
    定，除經檢察官審酌個案情形，依毒品危害防制條例第24條
    第1項為緩起訴處分，可排除觀察、勒戒之適用外，即應向
    法院聲請裁定將被告送勒戒處所觀察、勒戒，非謂被告不具
    有「毒品戒癮治療實施辦法及完成治療認定標準」所定不適
    合為戒癮治療之事由存在，檢察官即應為附命完成戒癮治療
    或其他條件之緩起訴處分，此不待言。況被告於本案施用毒
    品甫經檢察官為緩起訴處分未久，即於緩起訴處分期間內之
    109年11月12日涉犯殺人罪，於109年11月15日經法院裁定羈
    押，並經檢察官提起公訴在案，實已難期被告能完成戒癮治
    療之期程，而有「毒品戒癮治療實施辦法及完成治療認定標
    準」第2條所定不適合為戒癮治療之事由。
　㈣從而，本件被告施用毒品前經檢察官為緩起訴處分，於緩起
    訴處分期間故意犯殺人罪而遭羈押，並經檢察官提起公訴，
    是由檢察官撤銷緩起訴處分繼續偵查後，斟酌個案情節，不
    再循緩起訴處分方式轉介被告前往醫療院所治療，按法律規
    定之原則聲請觀察、勒戒，當無違法或裁量濫用之瑕疵可指
    。原審據檢察官之聲請，依毒品危害防制條例第20條第1項
    、第3項及觀察勒戒處分執行條例第3條第1項規定，裁定將
    被告送勒戒處所觀察、勒戒，核無違誤。　
五、綜上，抗告意旨所指，尚乏所據。本件抗告為無理由，應予
    駁回。爰依刑事訴訟法第412條，裁定如主文。
中　　華　　民　　國　　110 　年　　9 　　月　　13　　日
                  刑事第三庭    審判長法　官  張惠立  
                                      法　官  劉兆菊 
                                      法　官  廖怡貞
以上正本證明與原本無異。
不得再抗告。
                                      書記官  劉芷含  
中　　華　　民　　國　　110 　年　　9 　　月　　13　　日